臺灣臺南地方法院民事裁定　　　　　　　 100年度抗字第17號
抗　告　人　郭啟仁
相　對　人　財政部臺灣省南區國稅局
法定代理人　許春安
上列抗告人因相對人聲請選任雅冠木製品有限公司臨時管理人事
件，對於民國100年1月7日本院民事庭所為之裁定（100年度司字
第1號）提起抗告，本院裁定如下：
    主    文
原裁定廢棄。
相對人在原審之聲請駁回。
原審聲請費用新臺幣壹仟元、抗告程序費用新臺幣壹仟元由相對
人負擔。
    理    由
一、抗告意旨略以：抗告人不願繼承被繼承人郭啟生之債權、債
    務，並已辦理拋棄繼承，更何況是被繼承人郭啟生為代表人
    所成立之一人公司（即雅冠木製品有限公司，下稱雅冠公司
    ）所積欠之營利事業所得稅。而相對人前曾函詢抗告人於文
    到5日內陳明是否願意擔任雅冠公司之臨時管理人，抗告人
    既逾期未陳明意願，應視為不願意擔任。再者，相對人為國
    稅稽徵之主管機關，對稽徵法律程序最為熟悉，自最適合擔
    任雅冠公司之臨時管理人，為此提起抗告，聲請廢棄原裁定
    。
二、按民國94年2月25日修正、94年8月25日施行之非訟事件法第
    64條第1項規定：法人之董事一人、數人或全體不能或怠於
    行使職權，或對於法人之事務有自身利害關係，致法人有受
    損害之虞時，法院因主管機關、檢察官或利害關係人之聲請
    ，得選任臨時董事代行其職權。但不得為不利於法人之行為
    。次按非訟事件法第183條第1項規定：公司法第208條之1所
    定選任臨時管理人事件，由利害關係人或檢察官向法院聲請
    。本件既係關於選任有限公司臨時管理人之事件，即應適用
    非訟事件法第183條規定，而非依同法第64條第1項規定，合
    先敘明。第按董事會不為或不能行使職權，致公司有受損害
    之虞時，法院因利害關係人或檢察官之聲請，得選任一人以
    上之臨時管理人，代行董事長及董事會之職權。但不得為不
    利於公司之行為，公司法第208條之1第1項定有明文。再依
    同法第108條第1項前段、第2項、第4項，關於有限公司規定
    ，公司應至少置董事一人執行業務並代表公司，執行業務之
    董事請假或因故不能行使職權時，指定股東一人代理之；未
    指定代理人者，由股東間互推一人代理之；第208條之1之規
    定，於董事準用之。是有限公司之董事不能行使職權且未指
    定股東為代理人或不能由股東間互推一人代理，致公司有受
    損害之虞時，利害關係人得依同法第208條之1之規定，向法
    院聲請選任1人以上之臨時管理人，代行董事之職權，但不
    得為不利於公司之行為。而新增第208之1條規定之立法理由
    為「按公司因董事死亡、辭職或當然解任，致董事會無法召
    開行使職權；或董事全體或大部分均遭法院假處分不能行使
    職權，甚或未遭假處分執行之剩餘董事消極地不行使職權，
    致公司業務停頓，影響股東權益及國內經濟秩序，增訂本條
    ，俾符實際。」。上開選任臨時管理人之規定係在公司並無
    應行解散之情形，為維繫公司之正常經營之情形始有適用，
    倘公司已有解散之原因，即應依公司解散之相關規定處理。
    再按公司股東經變動而不足本法所定之最低人數者解散；解
    散之公司除因合併、分割或破產而解散外，應行清算，公司
    法第71條第4款及第24條分別定有明文。是有限公司之股東
    如不足1人之法定人數，即應解散，並應行清算，是在有限
    公司解散而應行清算之情形，則清算中之公司應以清算人為
    公司負責人，即無上開選任臨時管理人規定之適用。
三、經查：
  (一)雅冠公司之股東僅有郭啟生1人，且由郭啟生1人擔任董事，
    此有該公司之變更登記事項卡及公司章程附於原審卷可稽；
    而郭啟生已於99月6月30日死亡，其第一順位繼承人即配偶
    周梅雀、長子郭家豪、次子郭韋廷、長女郭怡伶等人，已於
    法定期間內聲明拋棄繼承，並經本院以99年度司繼字第1423
    號准予備查，又郭啟生並無第二、第四順位繼承人，至於其
    第三順位繼承人即姊姊郭素梅、弟弟郭啟瑞、郭啟仁等人，
    亦已於法定期間內向本院聲明拋棄繼承，經本院以99年度司
    繼字第1480號准予備查在案，此亦經本院依職權調取上開民
    事卷宗審認無訛，是雅冠公司之股東郭啟生死亡後，其公司
    股份已無人繼承，雅冠公司之股東人數已成為0人，依公司
    法之規定，雅冠公司應行解散。揆諸前揭說明，該公司已無
    為維繫公司之正常經營而須選任管理人之需要，而應依公司
    法關於清算之相關規定以定清算人或選任清算人，並由清算
    人處理該公司之事務。因此，本件並不符合公司法第108條
    第4項準用第208條之1規定，依非訟事件法第183條第1項規
    定聲請法院選任臨時管理人之情形。抗告人聲請原審法院依
    前揭規定選任臨時管理人，於法不合，不能准許，應予駁回
    。
  (二)又按抗告法院認抗告為有理由者，應廢棄或變更原裁定，非
    有必要不得命原法院或審判長更為裁定，民事訴訟法第492
    條定有明文。再按抗告法院以抗告為有理由者，應為廢棄原
    裁定之裁定，同時自為裁定代之，或將事件發回原法院或審
    判長命更為裁定，此在抗告法院有自由選擇之權。事件已達
    可為裁定程度無行其他程式之必要時，固以自為裁定為宜，
    若尚須其他程式，則予發回亦無不可（最高法院56年台抗字
    第554號判例參照）。本件選任臨時管理人事件，已達可為
    裁定程度，無行其他程式之必要，認抗告人請求將原裁定廢
    棄之抗告為有理由，爰由本院將原裁定廢棄，並改判如主文
    第二項所示。同時諭知原聲請費用及抗告費用由相對人負擔
    。
四、據上論結，本件抗告為有理由，依非訟事件法第46條、第21
    條第2項、第24條第1項，民事訴訟法第492條、第95條、第
    78條、第87條第1項，裁定如主文。
中    華    民    國   100    年    2     月    24    日
                    民事第一庭  審判長法  官  高榮宏
                                      法  官  李音儀
                                      法  官  張家瑛
上正本係照原本作成。
如不服本裁定，僅得於收受本裁定正本送達後10日內，以適用法
規顯有錯誤為理由，並委任律師為代理人，向本院提出再抗告狀
（須附繕本一份及繳納再抗告裁判費新台幣1,000元）。
中    華    民    國   100    年    2     月    24    日
                                      書記官  吳俊達